---
title: "Primas Mapfre"
author: "Beltran Aller Lopez"
date: "11/11/2019"
output: pdf_document
---

```{r setup, include=FALSE}
knitr::opts_chunk$set(echo = TRUE)
```

# TO DO LIST




# LIBRARIES & SEED

```{r LIBRARIES, message=FALSE}
library(readr)
library(forecast)
library(ggplot2)
library(xts)
library(ggfortify)
```

```{r SEED}
set.seed(123)
```

# DATA

Procedo a cargar el dataset en primer lugar.

```{r READING, message=FALSE, echo=FALSE}
Primas <- read_delim("data/Primas_mapfre.csv", 
    ";", escape_double = FALSE, col_types = cols(Fecha = col_date(format = "%m/%d/%Y")), 
    locale = locale(decimal_mark = ","), 
    trim_ws = TRUE)
View(Primas)
```

```{r SUMA PRIMAS}
Primas$Suma_Primas <- Primas$Primas_vida + Primas$Primas_no_vida
View(Primas)
```

# ANALISIS EXPLORATORIO

```{r PLOTTING PRIMAS, message=FALSE}
ggplot(data = Primas, aes(x = Primas$Fecha)) + geom_smooth(aes(y = Primas$Primas_vida, colour = 'Primas_vida')) +
  geom_smooth(aes(y = Primas$Primas_no_vida, colour = 'Primas_no_vida')) + geom_smooth(aes(y = Primas$Suma_Primas, colour = 'Suma_Primas')) + xlab('Fecha') + ylab('Primas') 
```

# TRANSFORMACION DE DATOS

```{r TO XTS}

# convierto el dataframe a un objeto xts

xPrimas <- xts(Primas$Suma_Primas, order.by = as.Date(Primas$Fecha, "%Y%d%m"), frequency = 4)
```

```{r TO TRIMESTRAL}

# convierto la serie en trimestral

xPrimas <- to.quarterly(xPrimas)
```

```{r TO ZOO}

# paso a formato zoo y me quedo unicamente con una de las columnas

zPrimas <- as.zoo(xPrimas$xPrimas.Close)
```

# REPRESENTACION TRIMESTRAL

```{r SERIE, message=FALSE}
autoplot(zPrimas) + ggtitle('Primas trimestrales de seguros') + xlab('Trimestres') + ylab('Primas')
```

```{r ESTACIONARIO}
ggfreqplot(as.ts(zPrimas), freq = 4, nrow = 1, facet.labeller = c("1T","2T","3T","4T")) + 
  ggtitle("Primas Trimestrales")
```

# PREDICCION

```{r SERIE OBSERVADA}

# creo una serie observada, empiezo en el primer elemento y finalizo 4 elementos antes

Observaciones <- window(zPrimas, start = index(zPrimas[1]), end = index(zPrimas[length(zPrimas) - 4]))
```

## ETS

```{r FORECAST ETS}

# selecciono automaticamente el ets

etsfit <- ets(Observaciones)

# prediccion del modelo

ForePrimas <- forecast(etsfit)
```

```{r MODELO}
summary(ForePrimas)
```

El modelo obtenido tiene tendencia aditiva, estacionalidad aditiva amortiguada y distribución de los errores aditiva.

```{r REPRESENTACION GRAFICA}
plot(ForePrimas)
lines(window(zPrimas),type = "o")
```

```{r ACTUAL Y PREDICCION}
matrix(c(etsfit$mean[1:4], zPrimas[(length(zPrimas) - 5):length(zPrimas)]), ncol = 2, 
       dimnames = list(c("2017 Q2", "2017 Q3", "2017 Q4"), c("Predicho", "Real"))) 
```

## ARIMA

### PREDICCION

```{r ARIMA SELECTION}

# selecciono automaticamente el arima

arimafit <- auto.arima(Observaciones, lambda = 0)

# visualizo el arima

summary(arimafit)
```

```{r ERRORES}
ggtsdisplay(arimafit$residuals)
```

```{r BOX_LJUNG TEST}
Box.test(arimafit$residuals,lag = 3, fitdf = 1, type = "Lj")
Box.test(arimafit$residuals,lag = 6, fitdf = 1, type = "Lj")
Box.test(arimafit$residuals,lag = 12, fitdf = 1, type = "Lj")
```

El p-valor obtenido es superior a los niveles de significación, 5%, por tanto es Ruido Blanco.

```{r FORECAST ARIMA}
ForePrimasArima <- forecast(arimafit)
summary(ForePrimasArima)
```

```{r REPRESENTACION GRAFICA ARIMA, message=FALSE}

df_new <- data.frame(value = as.vector(zPrimas),
                     time = time(zPrimas))

ggplot(df_new) + geom_point(aes(x = time, y = value)) + geom_line(aes(x = time,y = value)) +
  geom_forecast(ForePrimasArima,alpha = 0.4) + ggtitle("ARIMA: Predicción primas seguros")
```

# COMPARACION

```{r RESIDUALS}
checkresiduals(etsfit)
checkresiduals(arimafit)
```

```{r FUNCIONES}
fets <- function(x, h) {
  forecast(ets(x), h = h)
}
farima <- function(x, h) {
  forecast(auto.arima(x), h = h)
}
```

```{r CROSS VALIDATION}

# Guardo los errores de ETS como e1

e1 <- tsCV(Observaciones, fets, h = 1)

# Guardo los errores de ARIMA como e2

e2 <- tsCV(Observaciones, farima, h = 1)
```

```{r COMPARACION ERRORES}

# error por ETS

mean(e1^2, na.rm = TRUE)

# error por ARIMA

mean(e2^2, na.rm = TRUE)
```

Dados los resultados obtenidos es mejor el modelo calculado por ARIMA que el que se obtiene mediante ETS.
